【裁判字號】    95,交易,285
【裁判日期】    950705
【裁判案由】    過失傷害等
【裁判全文】
臺灣士林地方法院刑事判決             95年度交易字第285號
公  訴  人  臺灣士林地方法院檢察署檢察官
被      告  乙○○
上列被告因過失傷害等案件，經檢察官聲請簡易判決處刑（94
年度偵字第9463號），本院士林簡易庭認為不宜以簡易判決處刑
，簽移由本院普通庭改依通常程序審理（95年度士交簡字第499
號），本院判決如下：
    主  文
乙○○服用酒類，不能安全駕駛動力交通工具而駕駛，處有期徒
刑參月，如易科罰金以參佰元折算壹日。又因過失傷害人，處有
期徒刑肆月，如易科罰金以參佰元折算壹日。應執行有期徒刑伍
月，如易科罰金以參佰元折算壹日。
    事  實
一、乙○○於民國94年8月25日晚上6、7時許，在臺北縣蘆洲市
    ○○路185 巷3 弄29號住處飲用高粱酒後，明知吐氣所含酒
    精濃度超過每公升0.25毫克，不得駕車，且酒精已對其生理
    造成影響而達不能安全駕駛動力交通工具之程度，不得駕車
    ，竟仍於同日晚上10時許，貿然駕駛車牌號碼K8-3085 號自
    用小貨車，自上址出發，沿臺北縣石門鄉○○ ○○路，由
    淡水往基隆方向之外側車道行駛，欲前往臺北縣金山鄉核能
    電廠進水口處釣魚。於同日晚上11時許，乙○○駕駛上開車
    輛，行經臺2 線31.7公里處外側車道時，原應注意於迴車前
    ，應暫停並顯示左轉燈光或手勢，看清無來往車輛，始得迴
    轉，且依當時情形，現場路段均設有夜間照明設備，視線良
    好，並無不能注意之情事，竟因受酒精影響，疏未注意及此
    ，即貿然迴轉，適有甲○○、丙○○分別駕駛車牌號碼989
    -AAE號、735-AAF 號重型機車在其後方內側車道行駛，見狀
    避煞不及，因而先後撞及乙○○駕駛之自用小貨車車頭保險
    桿左側及左前車頭，甲○○、丙○○均人車倒地，甲○○因
    此受有右腳踝外側骨折及右腳第5 蹠骨骨折、右前臂擦傷之
    傷害，丙○○則因此受有左手腕挫傷合併舟狀骨骨折及臀部
    兩側、右前臂、左手肘及右腳踝多處擦傷、上腹部頓挫傷等
    傷害。乙○○於肇事後，經警對乙○○施以酒精濃度測試，
    測得其呼氣酒精濃度達每公升0.74毫克，而為警當場查獲。
二、案經甲○○、丙○○訴由臺北縣政府警察局金山分局報告臺
    灣士林地方法院檢察署檢察官偵查並聲請簡易判決處刑。
    理  由
一、訊據被告對於上揭時地酒後駕駛車牌號碼K8-3085 號自用小
    貨車，行經臺2 線31.7公里處時，於迴車前，未暫停，看清
    有無來往車輛，即行迴轉，致與甲○○、丙○○分別駕駛之
    車牌號碼989-AAE 號、735-AAF 號重型機車相撞，致甲○○
    、丙○○2 人因而受傷一事，坦承不諱，核與被害人甲○○
    、丙○○2 人所指訴之情節相符，復有臺北縣政府警察局舉
    發違反道路交通管理事件通知單、臺北縣政府警察局金山分
    局道路交通事故當事人酒精測定紀錄表、刑法第185 條之3
    案件測試觀察紀錄表、臺北縣政府警察局道路交通事故現場
    圖、道路交通事故調查報告表 (一)、 (二)、道路交通事故
    初步分析研判表各1 份、現場及車損照片16張、馬偕紀念醫
    院診字第E191、E192號甲種診斷證明書各1 紙在卷可資佐證
    。被告雖辯稱車禍發生時伊係行駛於內側車道，而被害人甲○○則稱被告與伊當時均是行駛於外側車道，經查現場是雙
    向各2 線道，中間隔有中央分向島，車禍發生後，丙○○駕
    駛之車牌號碼735-AAF 號重型機車係倒於對向來車道，地上
    並遺留有自分向島缺口至機車倒地位置之刮地痕34.8公尺，
    而甲○○駕駛之車牌號碼989-AAE 號重型機車則倒於原西向
    東方向最外側之路肩上，被告駕駛之車牌號碼K8-3085 號自
    用小貨車則停放於對向來車道最外側之路肩上。東西向方向
    內側道上遺留有2 條煞車痕，此有道路交通事故現場圖及現
    場照片在卷可稽，並經證人即現場處理之警員龐海生於本院
    審理時結證稱：「（按照你所畫的現場圖（提示），在東向
    西的行車方向標示A 車前面有剎車痕是指何車的剎車痕？）
    機車的剎車痕。」、「兩台重機車有緊急剎車的跡象」、「
    （現場有無自小貨車的剎車痕？）沒有。」、「（現場圖所
    畫的剎車痕是在快車道否？）是在內側車道，當時外側車道
    沒有剎車痕，本件的撞擊點在內側車道，我所畫的剎車痕都
    是在內側車道。」等語甚詳，且如被害人所言當時騎機車果
    真是行駛在外側道上，則不論在其前方之被告是從外側車道
    迴轉或是從內側車道直接迴轉，被害人所乘騎之機車充其量
    只有可能追撞到被告之車子後面，而不可能撞到被告所駕駛
    之汽車左前車頭及車頭之保險桿左側，足證本件車禍發生時
    ，被害人2 部機車當時是行駛於內側車道（即快車道）上。
    又如依被告所述其當時是從內側車道迴轉，則被告一開始迴
    轉時，其車身已橫向在內側車道上，內側車道上已無空間（
    按內側車道左側是中央分向島）讓被害人之機車能從左側穿
    越過，且被害人之機車當時既在被告所駕駛之汽車後方，如
    被告是在內側車道上突然迴轉，亦應是追撞到被告汽車之後
    方，而不可能與被告汽車車頭部位相擦撞。足證被告當時是
    由外側車道直接迴轉，致騎乘機車行駛於內側車道之被害人
    ，見狀偏左閃躲，其撞擊點始會在被告汽車之車頭左側，且
    丙○○所乘之機車才有可能滑倒於對向來車道。是本件被告
    車禍發生時，其係行駛於外側車道，並由外側車道直接迴轉
    1 節應堪認定。按汽車駕駛人飲用酒類後，其吐氣所含酒精
    濃度超過每公升0.25毫克，不得駕車；又汽車迴車前，應暫
    停並顯示左轉燈光或手勢，看清無來往車輛，並注意行人通
    過，始得迴轉，道路交通安全規則第114 條第2 款、第106
    條第5 款分別定有明文。且按當時情形現場路段均設有夜間
    照明設備，視線良好，並無不能注意之情事，被告竟因受酒
    精影響，疏未注意暫停並顯示左轉燈光或手勢，看清無來往
    車輛，即貿然迴轉，自有過失。又被告之過失與本件車禍之
    發生而致被害人2 人受傷有相當之因果關係，被告之過失傷
    害犯行應堪認定。
二、核被告乙○○所為，係犯刑法第185條之3及同法第284條第1
    項前段之罪。被告所犯上開2 罪間，犯意個別，犯罪構成要
    件不同，應予分論併罰。又被告1 過失行為，致告訴人甲○○、丙○○2 人分別受傷，為想像競合犯，應依刑法第55條
    規定，從一重依過失傷害罪處斷。再被告酒醉駕車因而致人
    受傷，應依道路交通管理處罰條例第86條第1 項規定，就過
    失傷害罪部分加重其刑。按被告行為後，刑法第2 條法律變
    更適用及第41條易科罰金之標準，已於94年1 月7 日經立法
    院修正三讀通過，總統命令公布，於95年7 月1 日施行，該
    法第2 條係規範行為後法律變更適用所生新舊法律比較適用
    之準據法，於新法施行後，應適用新法第2 條第1 項之規定
    ，為「從舊從輕」之比較。又按行為後法律有變更者，適用
    行為時之法律。但行為後之法律有利於行為人者，適用最有
    利於行為人之法律，修正後刑法第2 條第1 項定有明文。被
    告於犯罪時之刑法第41條第1 項前段規定：「犯最重本刑為
    5 年以下有期徒刑以下之刑之罪，而受6 個月以下有期徒刑
    或拘役之宣告，因身體、教育、職業、家庭之關係或其他正
    當事由，執行顯有困難者，得以1 元以上3 元以下折算1 日
    ，易科罰金。」又修正前罰金罰鍰提高標準條例第2 條（於
    95 年7月1 日修正刪除）規定，就其原定數額提高為100 倍
    折算1 日，則本件被告行為時之易科罰金折算標準，最高得
    以銀元300 元折算1 日，經折算為新臺幣後，應以新臺幣
    900 元折算為1 日。惟95年7 月1 日修正公布施行之刑法第
    41條第1 項前段則規定：「犯最重本刑為5 年以下有期徒刑
    以下之刑之罪，而受6 個月以下有期徒刑或拘役之宣告者，
    得以新臺幣1,000 元、2,000 元或3,000 元折算1 日，易科
    罰金。」比較修正前後之易科罰金折算標準，以修正前之規
    定，較有利於被告，則應依修正後刑法第2 條第1 項前段，
    適用修正前刑法第41條第1 項前段規定，定其折算標準。又
    修正前刑法第51條規定：「數罪併罰，分別宣告其罪之刑，
    依左列各款定其應執行者：」其中第5 款規定：「宣告多數
    有期徒刑者，於各刑中之最長期以上，各刑合併之刑期以下
    ，定其刑期。但不得逾20年。」修正後刑法第51條第5 款規
    定：「宣告多數有期徒刑者，於各刑中之最長期以上，各刑
    合併之刑期以下，定其刑期。但不得逾30年。」比較結果，
    以修正前之規定較有利於被告，則應依修正後刑法第2 條第
    1 項前段，適用修正前刑法第51條第5 款，定其應執行之刑
    。綜合易科之折算標準及定執行刑之規定等一切情形，綜其
    全部罪刑之結果而為比較，認應適用修正前之規定較有利於
    被告。至於修正前刑法第55條規定：「一行為而觸犯數罪名
    ，或犯一罪而其方法或結果之行為犯他罪名者，從一重處斷
    」；修正後第55條規定：「一行為而觸犯數罪名者，從一重
    處斷。但不得科以較輕罪名所定最輕本刑以下之刑」，惟修
    正後第55條但書係科刑之限制，為法理之明文化，非屬法律
    之變更（最高法院95年5 月23日95年第8 次刑事庭會議參照
    ），自不生新舊法比較之問題。爰審酌被告肇事造成被害人
    2 人受傷，及其品行、智識、及至今仍未與被害人和解賠償
    被害人之損失等一切情狀，量處如主文所示之刑，並依上述
    修正前刑法第41條第1 項前段及第51條第5 款規定，諭知易
    科罰金之折算之標準，並定應執行之刑，以示懲儆。又被告
    肇事後，最先抵達現場之派出所警員是先與被害人丙○○談
    話，被告只是站在其車旁，離員警有一段距離，並未走過來
    與到場之員警交談，當時丙○○已告知到場員警被告為肇事
    者，此業經告訴人甲○○及證人即警員龐海生分別於本院審
    理時供述甚詳，是警員龐海生後來到場時，先前已到場之該
    管公務員派出所員警已知悉本件車禍肇事者為被告，則警員
    龐海生後來到場時，再找被告詢問時，縱被告表示其為車禍
    之
    當事人，亦已不符合自首要件。是本案被告並無自首之適用
    ，並此敘明。
據上論斷，應依刑事訴訟法第452 條、第299 條第1 項前段，道
路交通管理處罰條例第86條第1 項，修正後刑法第2 條第1 項前
段、刑法第185 條之3 、第284 條第1 項前段、修正前刑法第55
條、修正前刑法第41條第1 項前段、修正前刑法第51條第5 款，
修正前罰金罰鍰提高標準條例第2 條，判決如主文。
本案經檢察官王以文到庭執行職務
中    華    民    國    95    年    7     月    5     日
                  刑事第一庭審判長法  官  雷雯華
                                  法  官  張國棟
                                  法  官  賴邦元
以上正本證明與原本無異。
如不服本判決，應於判決送達後10日內，向本院提出上訴狀。
                                  書記官  游意婷
中    華    民    國    95    年    7     月    5     日
附錄本案論罪科刑法條之依據：
中華民國刑法第185條
（妨害公眾往來安全罪）
損壞或壅塞陸路、水路、橋樑或其他公眾往來之設備或以他法致
生往來之危險者，處5 年以下有期徒刑，拘役或5 百元以下罰金
。
因而致人於死者，處無期徒刑或 7 年以上有期徒刑。致重傷者，
處 3 年以上 10 年以下有期徒刑。
第 1 項之未遂犯罰之。
中華民國刑法第284條
（過失傷害罪）
因過失傷害人者，處 6 月以下有期徒刑、拘役或 5 百元以下罰
金，致重傷者，處1 年以下有期徒刑、拘役或5 百元以下罰金。
從事業務之人，因業務上之過失傷害人者，處 1 年以下有期徒刑
、拘役或1 千元以下罰金，致重傷者，處3 年以下有期徒刑、拘
役或2 千元以下罰金。


司法院資訊處製作；財團法人民間司法改革基金會備份。
